【裁判字號】    95,交上易,415
【裁判日期】    950721
【裁判案由】    過失致死
【裁判全文】
臺灣高等法院臺中分院刑事判決       95年度交上易字第415號
上  訴  人  臺灣臺中地方法院檢察署檢察官
被      告  丙○○
上列上訴人因過失致死案件，不服臺灣臺中地方法院94年度交易
字第446號中華民國94年12月30日第一審判決 （起訴案號：臺灣
臺中地方法院檢察署94年度偵字第12628號 ），提起上訴，本院
判決如下：
    主  文
上訴駁回。
    事  實
一、劉信志（因本案經原審判處有期徒刑7月、緩刑2年確定）於
    民國（下同）94年5月15日凌晨，駕駛車牌6T－2552號自小
    客車，沿臺中市○○○路由西往東方向行駛，於同日4時28
    分許，行經臺中港路與文心路口，應注意右轉彎時，應距離
    交岔路口30公尺前換入右側車道或右轉車道，且轉換車道時
    ，應讓直行車先行，並注意安全距離，按當時天候陰、晨光
    有照明、路面為柏油之市區道路○路面乾燥、無缺陷、無障
    礙物、道路寬闊筆直延伸視距良好，依當時情形顯無不能注
    意之情事，乃竟因沿途找路疏於注意及此，貿然自安全島旁
    槽化線區○○○○○路，適有丙○○於同一時間，駕駛車牌
    號碼5V－5872號自小客車搭載陳亭君、陳嘉浩、曹中仁，未
    遵守行車時速不得超過50公里之限制，亦未注意車前狀況以
    採取必要安全措施，自同向後方超速行經上揭交岔路口，因
    劉信志與丙○○均有前揭過失，而於上揭路口發生碰撞，劉
    信志駕駛車輛當場翻覆後打滑失控衝撞前方路旁行人號誌桿
    停下，致陳亭君受傷送醫急救，延至同日5時40分許，因顱
    腦損傷、胸部挫傷合併氣血腫、上下肢骨折致外傷性休克不
    治死亡。
二、案經陳亭君母親甲○○訴請台灣台中地方法院檢察署檢察官
    偵查起訴。
    理  由
一、訊據被告對於上揭過失致死之犯罪事實坦承不諱，惟辯稱對
    方過失比較重云云。經查，上揭事實，業據告訴人甲○○指
    訴明確，並與證人即乘客陳嘉浩證述情節相符，並有台中市
    ○○○道路交通事故現場圖、調查報告表、補充資料表、肇
    事現場相片等附卷足憑。按汽車行駛時，行車速度，在市區
    道路，時速不得超過50公里，在郊外道路，時速不得超過60
    公里，並要注意車前狀況及採取必要安全措施，道路交通安
    全規則第93條第1項第1款、第94條第3項分別訂有明文。被
    告駕駛車輛應遵守並注意前揭規定，復依卷附道路交通事故
    調查報告表所載，事故發生當時天氣陰、晨光有照明、路面
    為柏油之市區道路○路面乾燥、無缺陷、無障礙物、道路寬
    闊筆直延伸視距良好，顯無不能注意之情事，乃竟疏未注意
    及此，致為本件車禍肇事，對本件車禍自均有過失，本件車
    禍經檢察官送台灣省台中市區車輛行車事故鑑定委員會鑑定
    結果，亦認：「劉信志駕駛自小客車於交岔路口不當逕由左
    側車道右轉彎，與丙○○駕駛自小客車超速行駛而煞車不及
    ，同為肇事原因」，有該委員會94年7月20日中市行字第094
    5401595號函及鑑定書一份附卷可佐（見相驗卷第74至75頁
    ）；復經本院送臺灣省車輛行車事故覆議鑑定委員會覆議結
    果亦認：「劉信志駕駛自小客車，行經行車管制號誌交岔路
    口違規逕由左側車道右轉時，疏未注意右後直行來車動態並
    讓其先行，與丙○○駕駛自小客車行經行車管制號誌交岔路
    口超速行駛且未注意車前狀況，同為肇事原因。」，有該覆
    議委員會95年6月27日府覆字第0950100392函一份附卷可參
    （見本院卷第26頁）。再被害人陳亭君因本件車禍，受有顱
    腦損傷、胸部挫傷合併氣血腫、上下肢骨折致外傷性休克不
    治死亡，亦經檢察官督同檢驗員相驗屬實，有勘驗筆錄、相
    驗屍體證明書、驗斷書及林新醫院法醫參考病例摘要在卷足
    憑，被告之過失駕駛行為，與被害人之死亡結果間，顯具有
    相當因果關係。本案事證明確，被告犯行堪予認定。
二、核被告所為，係犯刑法第276條第1項之過失致人於死罪。原
    審依據上述理由，適用刑法第276條第1項、修正前第41條第
    1項前段、罰金罰鍰提高標準條例第1條前段、第2條（修正
    前），並審酌被告之過失程度係同為肇事原因、本件車禍造
    成被害人死亡、其家屬所受傷痛程度、被告之犯後態度等一
    切情狀，量處被告有期徒刑6月之刑，並諭知易科罰金之折
    算標準。按被告於犯罪時之刑法第41條第1項前段規定：「
    犯最重本刑為5年以下有期徒刑以下之刑之罪，而受6個月以
    下有期徒刑或拘役之宣告，因身體、教育、職業、家庭之關
    係或其他正當事由，執行顯有困難者，得以1元以上3元以下
    折算一日，易科罰金。」，又被告行為時之易科罰金折算標
    準，修正前罰金罰鍰提高標準條例第2條前段（現已刪除）
    規定，就其原定數額提高為100倍折算1日，則本件被告行為
    時之易科罰金折算標準，應以銀元300元折算1日，經折算為
    新臺幣後，應以新臺幣900元折算為1日。惟95年7月1日修正
    公布施行之刑法第41條第1項前段則規定：「犯最重本刑為
    五年以下有期徒刑以下之刑之罪，而受六個月以下有期徒刑
    或拘役之宣告者，得以新臺幣1千元、2千元或3千元折算一
    日，易科罰金。」，比較修正前後之易科罰金折算標準，以
    95年7月1日修正公布施行前之規定，較有利於被告，則應依
    刑法第2條第1項前段，適用修正前刑法第41條第1項前段規
    定，定其折算標準，修正後之規定係以適用行為時法為原則
    ，因此原判決雖未及比較適用，然上訴本院後，經比較新舊
    法，行為後之法律並非較有利於行為人，仍應適用行為時法
    ，則原判決適用行為時法即無不當，自不構成撤銷之事由。
    核原判決認事用法俱無不當，量刑亦稱允洽，檢察官以：被
    告事後未停留現場協助傷患就醫即自行離去，迄未與告訴人
    達成和解，顯見被告毫無悔意，原判決量刑過輕等語，提起
    上訴，惟查被告於車禍後即由路人報警請救護車前來，再連
    絡告訴人，迄當日中午自動前往台中市警察局第六分局交通
    隊到案，有警詢筆錄可稽，被告並無逃避刑責之情事；又被
    告亦曾聲請與告訴人就賠償金額進行調解未果，有台中市西
    屯區調解委員會調解不成立證明書影本乙紙可憑，乃因雙方
    就賠償金額認知差距過大，並非被告不願負賠償責任，因此
    ，原審刑並無過輕之情事，檢察官之上訴，非有理由，應駁
    回其上訴。
據上論斷，應依刑事訴訟法第368條，判決如主文。
本案經檢察官乙○○到庭執行職務。
中    華    民    國    95    年    7    月    21     日
            刑事第七庭  審判長法  官  林  榮  龍
                              法  官  許  秀  芬
                              法  官  江  錫  麟
上列正本證明與原本無異。
不得上訴。
                              書記官  劉  建  智
中    華    民    國    95    年    7    月    24     日
附錄論罪科刑法條：
刑法第276條第1項：
  因過失致人於死者，處2年以下有期徒刑、拘役或2千元以下罰
  金。
                                                      Ａ


司法院資訊處製作；財團法人民間司法改革基金會備份。
